【裁判字號】    98,訴,4669
【裁判日期】    981231
【裁判案由】    毒品危害防制條例
【裁判全文】
臺灣板橋地方法院刑事判決              98年度訴字第4669號
公  訴  人  臺灣板橋地方法院檢察署檢察官
被      告  甲○○
上列被告因違反毒品危害防制條例案件，經檢察官提起公訴（九
十八年度毒偵字第八二０三號），被告於本院準備程序進行中，
就被訴事實為有罪之陳述，經本院告知簡式審判程序意旨，並聽
取公訴人及被告之意見後，本院合議庭裁定由受命法官獨任依簡
式審判程序審理，並判決如下：
    主  文
甲○○施用第一級毒品，累犯，處有期徒刑柒月。
    事  實
一、甲○○前因施用毒品案件，經臺灣臺北地方法院以八十七年
    度毒聲字第一八九號裁定送觀察、勒戒後，認有繼續施用毒
    品之傾向，復經同法院以八十七年度毒聲字第四九六號裁定
    令入戒治處所施以強制戒治，因戒治成效經評定為合格，經
    同法院以八十七年度毒聲字第一七五二號裁定停止戒治，所
    餘戒治期間付保護管束，嗣因違反保護管束情節重大，經同
    法院以八十八年度毒聲字第一五八一號裁定撤銷停止戒治，
    並令入戒治處所施以強制戒治，於民國八十九年六月十二日
    執行完畢釋放，並由臺灣臺北地方法院檢察署檢察官以八十
    九年度戒毒偵字第一九九號為不起訴處分確定。復於九十二
    年間（即前開強制戒治執行完畢後五年內）因施用第一、二
    級毒品案件，經本院以九十二年度毒聲字第二七０七號裁定
    令入戒治處所施以強制戒治，後於九十三年一月九日因法律
    修正報結出所，此部分另涉刑案部分，並經本院以九十二年
    度訴字第二三六七號分別判處有期徒刑九月、四月，並定其
    應執行有期徒刑十一月確定；另因竊盜案件，經本院以九十
    二年度簡字第一八八號判處有期徒刑五月確定；再因違反槍
    砲彈藥刀械管制條例案件案件，經臺灣臺北地方法院以九十
    三年度訴字第一一六號判處有期徒刑二年六月，併科罰金新
    臺幣（下同）十六萬元確定，上開四罪復經臺灣臺北地方法
    院以九十四年度聲字第七０六號裁定定其應執行有期徒刑三
    年十月，併科罰金十六萬元確定，嗣經臺灣臺北法院以九十
    五年度聲字第二五七九號裁定假釋中付保護管束，甫於九十
    七年三月四日假釋期滿未經撤銷假釋，視為執行完畢。其明
    知海洛因係業經公告列為毒品危害防制條例第二條第二項第
    一款之第一級毒品，不得非法持有、施用，詎仍未戒除施用
    毒品習性，復基於施用第一級毒品海洛因之犯意，於九十八
    年九月二十三日晚間九時許為警採尿前回溯二十六小時內之
    某時許，在臺北縣中和市某公園廁所內（起訴書誤載為在不
    詳處所），施用第一級毒品海洛因一次。嗣於九十八年九月
    二十三日晚間八時三十分許（起訴書誤載為於九十八年九月
    二十三日晚間九時許），在臺北縣中和市○○路與中正路口
    前，因形跡可疑，為警上前盤查而查獲。嗣經警依法對其採
    集尿液送驗後，始查悉上情。
二、案經臺北縣政府警察局中和第一分局報告臺灣板橋地方法院
    檢察署檢察官偵查起訴。
    理  由
壹、程序事項：
    被告甲○○所犯係死刑、無期徒刑或最輕本刑為三年以上有
    期徒刑以外之罪，亦非屬高等法院管轄第一審之案件，其於
    準備程序中就被訴事實為有罪之陳述，經本院告知簡式審判
    程序之旨，並聽取公訴人及被告之意見後，經本院合議庭認
    為適宜，乃依刑事訴訟法第二百七十三條之一第一項規定，
    裁定由受命法官獨任進行簡式審判程序，先予敘明。
貳、實體事項：
一、上揭犯罪事實，業據被告於本院準備程序及審理中自白不諱
    ，且被告於前揭查獲時地為警依法對其採集之尿液經送請臺
    灣檢驗科技股份有限公司以酵素免疫分析法（EIA）初步檢
    驗及氣相層析質譜儀分析法（GC/MS）確認檢驗結果，確呈
    鴉片類（嗎啡）陽性反應，此有該公司出具之九十八年十月
    十三日濫用藥物檢驗報告一紙在卷可參（參見偵卷第五頁）
    。綜上所述，足認被告之自白核與事實相符，應可採為論罪
    科刑之依據。按施用第一、二級毒品為犯罪行為，毒品危害
    防制條例第十條第一項及第二項各定有處罰明文。故施用該
    毒品者，依前揭規定本應科以刑罰，惟基於施用毒品之人，
    兼有病患屬性，乃於刑事政策上對合於一定條件之施用者，
    依同條例第二十條、第二十三條之規定，施以觀察、勒戒及
    強制戒治之治療，期以保安處分替代刑罰，戒斷其身、心癮
    。嗣因其程序過於繁雜，上揭條例於九十二年七月九日修正
    公布，自九十三年一月九日施行，將該第二十條、第二十三
    條之保安處分程序，單純區分為「初犯」、「五年內再犯」
    及「五年後再犯」三種；依其立法理由之說明：「初犯」，
    經觀察、勒戒或強制戒治後，應為不起訴處分或不付審理之
    裁定；經觀察、勒戒或強制戒治執行完畢釋放後，「五年內
    再犯」者，因其再犯率甚高，原實施之觀察、勒戒及強制戒
    治既已無法收其實效，爰依法追訴或裁定交付審理。至於經
    觀察、勒戒或強制戒治執行完畢釋放後，「五年後再犯」者
    ，前所實施之觀察、勒戒或強制戒治已足以遮斷其施用毒品
    之毒癮，為期自新及協助其斷除毒癮，仍適用「初犯」規定
    ，先經觀察、勒戒或強制戒治之程序。從而依修正後之規定
    ，僅限於「初犯」及「五年後再犯」二種情形，始應先經觀
    察、勒戒或強制戒治程序，不能逕行起訴，亦即設為施用毒
    品罪起訴條件之限制。但倘被告於五年內已再犯，經依法再
    為「保安處分」或「追訴處罰」者，縱其第三次（或第三次
    以上）施用毒品之時間，在初犯之保安處分執行完畢釋放五
    年以後，即非屬「五年後再犯」之情形，且因前有「五年內
    再犯」情形，顯見其再犯率甚高，原實施之保安處分無法收
    其實效，毋庸仍予寬典處遇，而應依該條例第十條逕予刑罰
    制裁。至於第三次（或第三次以上）施用毒品之時間，是否
    宜有期間限制？以多久為適宜？則分屬刑事政策、專門醫學
    之範圍，非審判機關所能決定，有待循立法途徑解決，此為
    本院近來之統一見解（最高法院九十八年台非字第五六號判
    決意旨可資參照）。查本件被告前因施用毒品案件，經臺灣
    臺北地方法院以八十七年度毒聲字第一八九號裁定送觀察、
    勒戒後，認有繼續施用毒品之傾向，復經同法院以八十七年
    度毒聲字第四九六號裁定令入戒治處所施以強制戒治，因戒
    治成效經評定為合格，經同法院以八十七年度毒聲字第一七
    五二號裁定停止戒治，所餘戒治期間付保護管束，嗣因違反
    保護管束情節重大，經同法院以八十八年度毒聲字第一五八
    一號裁定撤銷停止戒治，並令入戒治處所施以強制戒治，於
    八十九年六月十二日執行完畢釋放，並由臺灣臺北地方法院
    檢察署檢察官以八十九年度戒毒偵字第一九九號為不起訴處
    分確定；復於九十二年間因施用第一、二級毒品案件，經本
    院以九十二年度毒聲字第二七０七號裁定令入戒治處所施以
    強制戒治，後於九十三年一月九日因法律修正報結出所，此
    部分另涉刑案部分，並經本院以九十二年度訴字第二三六七
    號判處有期徒刑九月、四月，並定其應執行有期徒刑十一月
    確定一節，此有臺灣高等法院被告前案紀錄表一份在卷可參
    。被告既曾於前揭強制戒治執行完畢釋放後五年內再犯施用
    毒品案件而經依法再為追訴處罰，且於本件中，又係於九十
    八年九月二十三日晚間九時許為警採尿前回溯二十六小時內
    之某時許有施用第一級毒品海洛因之犯行，即非屬毒品危害
    防制條例第二十條第三項所定「五年後再犯」之情形，揆諸
    前開判決意旨及說明，自應逕行追訴處罰。從而，本件事證
    已臻明確，被告犯行洵堪認定，應予依法論科。
二、核被告所為，係犯毒品危害防制條例第十條第一項之施用第
    一級毒品海洛因罪。被告持有第一級毒品海洛因後，進而施
    用，其持有之低度行為應被其施用之高度行為所吸收，不另
    論罪。又被告前因施用第一、二級毒品案件，經本院以九十
    二年度訴字第二三六七號判處有期徒刑九月、四月，並定其
    應執行有期徒刑十一月確定；另因竊盜案件，經本院以九十
    二年度簡字第一八八號判處有期徒刑五月確定；再因違反槍
    砲彈藥刀械管制條例案件案件，經臺灣臺北地方法院以九十
    三年度訴字第一一六號判處有期徒刑二年六月，併科罰金新
    臺幣（下同）十六萬元確定，上開四罪復經臺灣臺北法院以
    九十四年度聲字第七０六號裁定定其應執行有期徒刑三年十
    月，併科罰金十六萬元確定，嗣經臺灣臺北法院以九十五年
    度聲字第二五七九號裁定假釋中付保護管束，甫於九十七年
    三月四日假釋期滿未經撤銷假釋，視為執行完畢，此有臺灣
    高等法院被告前案紀錄表一份在卷可參，其前受有期徒刑之
    執行完畢，於五年以內故意再犯本件有期徒刑以上之罪，為
    累犯，應依刑法第四十七條第一項規定，加重其刑。爰審酌
    被告屢犯不改，顯見其意志不堅，缺乏勒戒動機，其施用毒
    品足以導致精神障礙、性格異常，甚至造成生命危險，戕害
    一己之身體健康，惟念其犯後已能坦承犯行，態度良好等一
    切情狀，量處如主文所示之刑。
據上論斷，應依刑事訴訟法第二百七十三條之一第一項、第二百
九十九條第一項前段，毒品危害防制條例第十條第一項，刑法第
十一條前段、第四十七條第一項，判決如主文。
本案經檢察官蘇振文到庭執行職務。
中    華    民    國    98    年    12    月    31    日
                  刑事第六庭    法  官  林家賢
上列正本證明與原本無異。
如不服本判決，應於判決送達後十日內，向本院提出上訴書狀，
並應敘述具體理由；其未敘述上訴理由者，應於上訴期間屆滿後
二十日內向本院補提理由書（均須按他造當事人之人數附繕本）
「切勿逕送上級法院」。
                                書記官  林政良
中    華    民    國    98    年    12    月    31    日
附錄本判決論罪科刑法條：
毒品危害防制條例第十條第一項：
施用第一級毒品者，處六月以上五年以下有期徒刑。

司法院資訊處製作；財團法人民間司法改革基金會備份。
